【裁判字號】    97,交聲,2957
【裁判日期】    980209
【裁判案由】    違反道路交通管理處罰條例聲明異議
【裁判全文】
臺灣臺北地方法院交通事件裁定        97年度交聲字第2957號
原處分機關  臺北市交通事件裁決所
異  議  人
即受處分人  甲○○
上列異議人即受處分人因違反道路交通管理處罰條例案件，對於
臺北市交通事件裁決所於民國九十七年九月三十日北市裁罰字第
裁22—A00000000號之裁決書（原舉發案號：北市警交大字第A00
000000號）聲明異議，本院裁定如下：
    主  文
異議駁回。
    理  由
一、按機器腳踏車行駛之車道，應依標誌或標線之規定行駛，而
    「禁行機車」標誌，用以告示本車道禁止機器腳踏車通行，
    繪設於路段起點，路段過長時，得於路段中加繪之，道路交
    通安全規則第九十九條第一項前段、道路交通標誌標線號誌
    設置規則第一百七十八條分別定有明文。次按機器腳踏車，
    不在規定車道行駛者，處新臺幣（下同）六百元以上一千八
    百元以下罰鍰，汽車駕駛人之違規行為當場不能或不宜攔截
    製單舉發，經以科學儀器取得證據資料者，得對汽車所有人
    逕行舉發處罰，道路交通管理處罰條例第四十五條第十三款
    及第七條之二第一項第七款亦已分別明定。
二、原處分意旨略以：異議人即受處分人甲○○於民國九十七年
    七月二十三日上午八時三十六分許，騎乘車號AUN-149號普
    通重型機車（下稱系爭機車），沿臺北市○○路由北往南方
    向行駛，行經承德路、南京西路口時，為原舉發單位臺北市
    政府警察局大同分局交通分隊員警以異議人有違反道路交通
    管理處罰條例第四十五條第十三款機車行駛禁行車道之違規
    行為予以拍照存證，並以北市警交大字第A00000000號舉發
    違反道路交通管理事件通知單逕行舉發。嗣異議人於舉發通
    知單所載應到案日期九十七年十月五日前向原處分機關即臺
    北市交通事件裁決所提出申訴，經查覆後仍認異議人有上開
    違規之行為，原處分機關乃於九十七年九月三十日依道路交
    通管理處罰條例第四十五條第十三款規定，以異議人有「機
    器腳踏車，不在規定車道行駛」之行為，並以北市裁罰字第
    裁22-A00000000號裁決書裁處罰鍰新臺幣（下同）六百元，
    異議人於九十七年九月三十日收受裁決書後，旋於同年十月
    二十日提出本件聲明異議等語。
三、聲明異議意旨略以：承德路北往南方向於通過南京西路後之
    內側第二車道原無禁行機車之標字，後不知因何加劃，且於
    加劃後，未相對應於通過路口前之機車待轉區內做相關配套
    之變更，導致該路機車待轉區左側正對通過路口後禁行機車
    之第二車道，使機車騎士因無法得知前方之道路為劃有禁行
    機車標字之道路而違規，此為錯誤之道路規劃所致；又機車
    騎士於承德路北往南方向遇路口綠燈起步，通過南京西路誤
    入禁止機車通行之第二車道後，因遇大型車輛由南京東路由
    西向東右轉承德路之阻擋，致無法進入機車應行駛之車道，
    警員卻利用此道路之陷阱偷拍舉證，顯係趁他人危急而趁火
    打劫，應予導正，為此聲明異議，請求撤銷原處分云云。
四、經查：
  (一)異議人甲○○於九十七年七月二十三日上午八時三十六分，
    騎乘系爭機車沿臺北市○○路由北往南方向行駛，於通過臺
    北市○○路、南京西路口後，即行駛於路面劃設有「禁行機
    車」標字之第二車道等情，為異議人所不爭執，並有舉發照
    片一張在卷可按，則異議人於事發時、地確有駕駛機器腳踏
    車，不依標線指示在規定車道行駛之違規行為，至為明確。
  (二)異議人雖以前詞置辯，惟按「機器腳踏車行駛之車道，應依
    標誌或標線之規定行駛，無標誌或標線者，依下列規定行駛
    ：一、在未劃分快慢車道之道路，得在最外側二車道行駛。
    」，道路交通安全規則第九十九條第一項第一款前段定有明
    文，是機器腳踏車在道路未劃設標誌、標線之情形下，尚需
    行駛於最外側二車道，在有劃設標誌或標線之情形下，當遵
    守標誌或標線之規定行駛，而異議人既係合法考領駕駛執照
    行車之人，當知悉前揭交通法規及交通標顯所示意義，並應
    確實遵守之。而本件事發地點依卷附舉發單位所提出之舉發
    照片及異議人提出之現場照片，可知臺北市○○路由北往南
    方向，在南京西路交岔口北側機車待轉區左側固然正對路口
    南側禁行機車之第二車道，車道上方亦無其他表示禁行機車
    之禁止標誌，然承德路由北往南方向經過南京西路口後路段
    ，共有四線道，並未劃分快慢車道，其內側第一車道及第二
    車道均於靠近路口地面上劃設明顯之黃色「禁行機車」標線
    一節，亦有前揭照片證述甚明，縱異議人所稱路口前機車待
    轉區左側相對應於路口後第二車道，又車道上方亦無其他表
    示第二車道禁行機車之標誌屬實，惟依道路交通安全規則第
    九十九條第一項第一款之規定，異議人沿臺北市○○路由北
    往南方向行駛於通過南京西路口後，原即應行駛於外側之第
    三車道及第四車道，其第一車道及第二車道劃設有「禁行機
    車」之標線，亦非異議人所不能預見。更況前揭「禁行機車
    」之標線係劃設於路口不遠處，當非異議人進入路口後所不
    能注意，而觀諸本件舉發照片中異議人係騎乘系爭機車行駛
    於第二車道靠近第一車道，禁行機車之「機」字所在之處遭
    警拍攝照片舉發，當時異議人車輛距離其右前側國光客運車
    尾處尚有約五十公分以上之距離，足見異議人於事發當時並
    無靠外側第三車道、第四車道行駛之意，反卻有意圖自第二
    車道內側超越右前方從第三車道變換至第二車道行駛之國光
    客運之嫌，則異議人辯稱：其騎乘系爭機車行駛第二車道，
    係因路面號誌規劃錯誤，且係遭自南京西路由西往東方向右
    轉承德路外側車道之大型車輛阻擋所影響云云，顯屬卸責之
    詞，均不足採。
五、綜上所述，本件異議人確曾於前揭時、地，有騎乘系爭車輛
    不依標線在規定車道行駛之違規行為，原處分機關依道路交
    通管理處罰條例第四十五條第十三款及違反道路交通管理事
    件統一裁罰基準表之規定，裁處異議人罰鍰六百元，與法並
    無不合，異議人尚執陳詞，指摘原舉發單位警員執法及原處
    分裁處不當，均無理由，應予駁回。
據上論斷，應依道路交通案件處理辦法第十九條，裁定如主文。
中    華    民    國    98    年    2     月    9     日
                臺灣臺北地方法院交通法庭
                              法  官  劉秀君
上正本證明與原本無異。
如不服本裁定，應於裁定送達後5日內向本院提出抗告狀。
                              書記官  吳俊龍
中    華    民    國    98    年    2     月    9     日


司法院資訊處製作；財團法人民間司法改革基金會備份。
